臺灣臺北地方法院民事裁定
111年度抗字第142號
抗  告  人  展雲事業股份有限公司

法定代理人  鍾克信  


相  對  人  李鄭素卿
上列當事人間聲請本票裁定事件，抗告人對於民國111年1月6日
本院司法事務官所為111年度司票字第235號裁定提起抗告，本院
裁定如下：
    主  文
抗告駁回。
抗告程序費用新臺幣壹仟元由抗告人負擔。
    理  由
一、按執票人向本票發票人行使追索權時，得聲請法院裁定後強
    制執行，票據法第123條定有明文。又本票執票人依上開規
    定，聲請法院裁定許可對發票人強制執行，係屬非訟事件，
    法院僅就形式上審查得否准許強制執行，此項裁定並無確定
    實體上法律關係存否之效力，如發票人就票據債務之存否有
    爭執時，應由發票人提起確認之訴，以資解決；另按本票如
    已載明免除作成拒絕證書，執票人聲請裁定准予強制執行，
    自毋庸提出已為付款提示之證據，苟發票人抗辯執票人未為
    提示，依票據法第124條準用同法第95條但書規定，即應由
    發票人負舉證之責，最高法院56年度台抗字第714號、57年
    度台抗字第76號、84年度台抗字第22號等裁定意旨可資參照
    。
二、本件相對人於原審聲請意旨略以：其執有抗告人於民國110
    年7月30日簽發之本票一紙，票面金額為新臺幣（下同）45,
    000元，付款地未載，到期日為110年11月11日，利息未約定
    ，並免除作成拒絕證書（下稱系爭本票），嗣於到期後經提
    示未獲付款，爰依票據法第123條規定聲請裁定就上開金額
    准許強制執行等情，業據提出本票乙紙為證（見司票卷第7
    頁）。原審就相對人之聲請，裁定准許強制執行。
三、抗告意旨略以：抗告人從未簽發系爭本票，更未曾接獲相對
    人為付款之提示，是相對人不得行使追索權，原裁定應依法
    廢棄，爰提起本件抗告等語，並聲明：原裁定廢棄等語。
四、經查，法院就本票裁定事件僅就本票是否具備形式要件而為
    審查，原審就系爭本票為形式上審查，認系爭本票已符合票
    據法第123條之規定，裁定准予強制執行，經核並無違誤。
    抗告人固稱未簽立系爭本票，且相對人未為付款提示云云，
    惟是否簽立系爭本票，係就系爭本票債務之存否而為爭執，
    核屬實體上法律關係之抗辯，應由抗告人另行提起確認訴訟
    以資解決，尚非本件非訟程序得以審究；又系爭本票有免除
    作成拒絕證書之記載，執票人即無須提出已為付款提示之證
    據，而應由發票人就執票人未為提示負舉證之責，然抗告人
    並未舉證以實其說，其所辯已難採信。是抗告意旨指摘原裁
    定不當，求予廢棄，為無理由，應予駁回。
五、據上論結，本件抗告為無理由。依非訟事件法第46條、第21
    條第2項、第24條第1項，民事訴訟法第495條之1第1項、第4
    49條第1項、第95條、第78條，裁定如主文。
中　　華　　民　　國　　111  　年　　2　　月　 　23 　日
                  民事第八庭  審判長法  官　鄭佾瑩
　　　　　　　　　　　　　　　　　　法　官　邱于真
　　　　　　　　　　　　　　　　　　法　官　陳威帆
以上正本係照原本作成。
本裁定不得再抗告。　　
中　　華　　民　　國　　111 　年　　2 　　月　　23　　日
                                    書記官　黃文芳